臺灣臺中地方法院刑事判決　　　　　　 100年度訴字第2556號
公　訴　人　臺灣臺中地方法院檢察署檢察官
被　　　告　盧世華
上列被告因違反毒品危害防制條例案件，經檢察官提起公訴（10
0年度毒偵字第2756號），被告於準備程序中就被訴事實為有罪
之陳述，經告知簡式審判程序之旨，並聽取公訴人、被告之意見
後，由本院合議庭裁定由受命法官獨任進行簡式審判程序，判決
如下：
    主    文
盧世華施用第一級毒品，累犯，處有期徒刑玖月，扣案之注射針
筒壹支沒收；又施用第二級毒品，累犯，處有期徒刑肆月。應執
行有期徒刑拾月，扣案之注射針筒壹支沒收。
    犯罪事實
一、盧世華前於民國90年間因施用毒品案件，經本院以90年度毒
    聲字第450號裁定送觀察、勒戒後，因認無繼續施用毒品之
    傾向，於90年2月9日執行完畢釋放；復於同年間，因施用毒
    品案件，經本院以90年度毒聲字第3037號裁定送觀察、勒戒
    後，認無繼續施用毒品之傾向，於90年12月25日執行完畢釋
    放。再因施用毒品案件，經本院以94年度訴字第3289號判決
    判處有期徒刑4月確定；又因施用毒品案件，經本院以95年
    度訴字第712號判決判處有期徒刑8月確定，上揭2罪接續執
    行，於96年3月9日縮短刑期執行完畢。詎猶不知悔改，於前
    開觀察、勒戒執行完畢釋放後5年內，再犯上開施用毒品案
    件後，復各基於施用第一級毒品及第二級毒品之犯意，先於
    100年8月9日上午8時許，在停放於臺中市○○○路某處之車
    內，以將第一級毒品海洛因經由針筒注射手臂血管之方式，
    施用第一級毒品海洛因1次；再於同日上午10時許，在同一
    地點，以將第二級毒品甲基安非他命置於玻璃球吸食器內燒
    烤，再吸食其煙霧之方式，施用第二級毒品甲基安非他命1
    次。嗣為警於同日下午6時56分許，在臺中市○○區○○路
    136號前，於盧世華正欲向林郁凱（所涉違反毒品危害防制
    條例犯行，由臺灣臺中地方法院檢察署檢察官另案偵辦）購
    買第一級毒品海洛因時，為警當場查獲，並扣得盧世華所有
    供本案施用海洛因之注射針筒1支。再經警依法對其採集尿
    液送驗後，而查悉上情。
二、案經臺中市政府警察局烏日分局報告臺灣臺中地方法院檢察
    署檢察官偵查起訴。
    理    由
一、本案被告盧世華所犯係死刑、無期徒刑、最輕本刑為3年以
    上有期徒刑以外之罪，被告於準備程序中就被訴事實為有罪
    之陳述，經告知簡式審判程序之旨，並聽取公訴人及被告之
    意見後，本院合議庭認為適宜而依刑事訴訟法第273條之1第
    1 項規定，裁定由受命法官獨任進行簡式審判程序，且依同
    法第273條之2、第159條第2項之規定，不適用同法第159條
    第1項傳聞法則有關限制證據能力之相關規定，亦不受同法
    第161條之2、第161條之3、第163條之1及第164條至170條規
    定之限制，合先敘明。
二、上揭犯罪事實，業據被告於本院準備程序及審理時均供承不
    諱，且被告於上開時、地為警查獲後，經警依法對其採集尿
    液送請詮昕科技股份有限公司以酵素免疫分析法（EIA）檢
    驗與氣相層析質譜儀分析法（GC/MS）複驗結果，確呈嗎啡
    、甲基安非他命陽性反應，此有該公司所出具之100年8月22
    日濫用藥物尿液檢驗報告及臺中市政府警察局烏日分局委託
    鑑驗尿液代號與真實姓名對照表各1紙附卷可稽，足見被告
    之自白核與事實相符，應可採為論罪科刑之依據。按施用第
    一、二級毒品為犯罪行為，毒品危害防制條例第10條第1項
    及第2項各定有處罰明文。故施用該毒品者，依前揭規定本
    應科以刑罰，惟基於施用毒品之人，兼有病患屬性，乃於刑
    事政策上對合於一定條件之施用者，依同條例第20條、第23
    條之規定，施以觀察、勒戒及強制戒治之治療，期以保安處
    分替代刑罰，戒斷其身、心癮。嗣因其程序過於繁雜，上揭
    條例於92年7月9日修正公布，自93年1月9日施行，將該第20
    條、第23條之保安處分程序，單純區分為「初犯」、「5年
    內再犯」及「5年後再犯」三種；依其立法理由之說明：「
    初犯」，經觀察、勒戒或強制戒治後，應為不起訴處分或不
    付審理之裁定；經觀察、勒戒或強制戒治執行完畢釋放後，
    「5年內再犯」者，因其再犯率甚高，原實施之觀察、勒戒
    及強制戒治既已無法收其實效，爰依法追訴或裁定交付審理
    。至於經觀察、勒戒或強制戒治執行完畢釋放後，「5年後
    再犯」者，前所實施之觀察、勒戒或強制戒治已足以遮斷其
    施用毒品之毒癮，為期自新及協助其斷除毒癮，仍適用「初
    犯」規定，先經觀察、勒戒或強制戒治之程序。從而依修正
    後之規定，僅限於「初犯」及「5年後再犯」2種情形，始應
    先經觀察、勒戒或強制戒治程序，不能逕行起訴，亦即設為
    施用毒品罪起訴條件之限制。但倘被告於5年內已再犯，經
    依法再為「保安處分」或「追訴處罰」者，縱其第3次（或
    第3次以上）施用毒品之時間，在初犯之保安處分執行完畢
    釋放5年以後，即非屬「5年後再犯」之情形，且因前有「5
    年內再犯」情形，顯見其再犯率甚高，原實施之保安處分無
    法收其實效，毋庸仍予寬典處遇，而應依該條例第10條逕予
    刑罰制裁。至於第3次（或第3次以上）施用毒品之時間，是
    否宜有期間限制？以多久為適宜？則分屬刑事政策、專門醫
    學之範圍，非審判機關所能決定，有待循立法途徑解決，此
    為本院近來之統一見解（最高法院98年度台非字第56號判決
    意旨可資參照）。查被告前因施用毒品案件，經本院以90年
    度毒聲字第450號裁定送觀察、勒戒後，因認無繼續施用毒
    品之傾向，於90年2月9日執行完畢釋放；復於同年間，因施
    用毒品案件，經本院以90年度毒聲字第3037號裁定送觀察、
    勒戒後，認無繼續施用毒品之傾向，於90年12月25日執行完
    畢釋放；再因施用毒品案件，經本院以94年度訴字第3289號
    判決判處有期徒刑4月確定一節，此有臺灣高等法院被告前
    案紀錄表1份在卷可參。被告既曾於前揭觀察、勒戒執行完
    畢釋放後5年內再犯施用上開毒品案件而經依法再為保安處
    分及追訴處罰，則本案復於前揭時、地施用第一級毒品海洛
    因、第二級毒品甲基安非他命之犯行，即非屬毒品危害防制
    條例第20條第3項所定「5年後再犯」之情形，揆諸前開判決
    意旨及說明，自應逕行追訴處罰。從而，本件事證已臻明確
    ，被告犯行洵堪認定，均應予依法論科。
三、查海洛因、甲基安非他命分別係毒品危害防制條例第2條第2
    項第1款、第2款規定之第一級、第二級毒品，是核被告所為
    ，分別係犯毒品危害防制條例第10條第1項、第2項之施用第
    一級、第二級毒品罪。被告分別持有第一級毒品海洛因、第
    二級毒品甲基安非他命後，進而施用，其持有之低度行為應
    分別被其施用之高度行為所吸收，均不另論罪。又被告前開
    所犯施用第一、二級毒品罪2罪間，犯意各別，罪名互殊，
    應予分論併罰。又被告前因施用毒品案件，經本院以94年度
    訴字第3289號判決判處有期徒刑4月確定。又因施用毒品案
    件，經本院以95年度訴字第712號判決判處有期徒刑8月確定
    ，上揭2罪接續執行，於96年3月9日縮短刑期執行完畢，此
    有上開臺灣高等法院被告全國前案紀錄表1份在卷可參，其
    於有期徒刑執行完畢後5年以內，故意再犯本案有期徒刑以
    上之2罪，均構成累犯，皆應依刑法第47條第1項規定，各加
    重其刑。另按毒品危害防制條例第17條第1項規定：「犯第4
    條至第8條、第10條或第11條之罪，供出毒品來源，因而查
    獲其他正犯或共犯者，減輕或免除其刑。」，而考以毒品危
    害防制條例第17條之立法目的，在利用減刑的寬典，鼓勵運
    輸、販賣、吸用或持有毒品之行為人，供出毒品之來源，藉
    以擴大防制毒品之成效，使煙毒易於斷絕。故凡觸犯該條所
    列舉之罪者，據實指陳其毒品由來之人或地，並因而查獲其
    他正犯或共犯者，即符合該條減輕或免除其刑之規定。查本
    件被告於上揭時地為警查獲後，曾於警詢中表示本案所施用
    之甲基安非他命毒品來源係綽號「維益」之男子，並具體指
    明該「維益」之男子所使用之行動電話號碼為0000000000號
    、0000000000號、0000000000號、0000000000號，員警因而
    對該名「維益」之男子實施通訊監察，且於100年10月13 日
    在臺中市○里區○○路○段175號麥當勞停車場當場查獲張暐
    昱即為該名「維益」之男子，正欲與綽號「饅頭」之男子交
    易毒品，並扣得第二級毒品甲基安非他命2包（含袋重分別
    為38. 9公克、38.3公克）及安非他命吸食器等物，以張暐
    昱涉有販賣第二級毒品甲基安非他命罪嫌，移送臺灣臺中地
    方法院檢察署為後續之偵查，此經本院依職權向臺中市政府
    警察局烏日分局查詢屬實，並有該局100年11月9日中市警屋
    分偵字第1000027774號函暨附件員警職務報告書、被告之警
    詢筆錄及臺中市政府警察局烏日分局100年10月14日被告張
    暐昱之案件移送書在卷可參，被告既就其所施用之第二級毒
    品甲基安非他命供出來源為張暐昱，並使偵查機關因而查獲
    犯嫌張暐昱販賣第二級毒品甲基安非他命之罪嫌，其所為自
    符合毒品危害防制條例第17條第1項之規定，應就其所犯施
    用第二級毒品罪行減輕其刑，並因同時有免除其刑之規定，
    其減輕得減至三分之二。被告就上揭施用第二級毒品罪部分
    ，有二以上刑之加重及減輕事由，爰依法先加後減之。
四、爰審酌被告前有多次施用毒品紀錄，本案再度施用第一級、
    第二級毒品之2次犯行，顯見其意志不堅，而其施用毒品足
    以導致精神障礙、性格異常，甚至造成生命危險，戕害一己
    之身體健康；惟念其犯後坦承犯行，態度尚稱良好，兼衡其
    智識、生活狀況等一切情狀，分別量處如主文所示之刑，並
    定其應執行之刑，以資懲儆。至公訴人固就被告施用第一級
    、第二級毒品分別具體求刑有期徒刑9月、5月，應執行有期
    徒刑1年，惟未慮及被告就施用第二級毒品罪部分，有上開
    毒品危害防制條例第17條第1項之減輕其刑事由，求刑尚嫌
    過重，附此敘明。另扣案之注射針筒1支，係被告所有供其
    犯本案施用第一級毒品海洛因所用之物，業據被告於本院審
    理時供承在卷，爰依刑法第38條第1項第2款之規定，併予宣
    告沒收。至扣案之電子磅秤1台、現金新臺幣2,900元及門號
    0000000000號行動電話1支（其中門號0000000000號行動電
    話1支，業經檢察官於偵查中發還被告），被告否認係供其
    本案犯罪所用之物，復其他無證據證明與被告本案犯罪有何
    直接關連，爰均不予宣告沒收，附此敘明。
據上論斷，應依刑事訴訟法第273條之1第1項、第299條第1項前
段，毒品危害防制條例第10條第1項、第2項、第17條第1項，刑
法第11條前段、第47條第1項、第51條第5款、第38條第1項第2款
，判決如主文。
本案經檢察官林煒容到庭執行職務。
中    華    民    國    100    年    11    月    24  日
                  刑事第十三庭    法  官  黃麗玲
以上正本證明與原本無異。
如不服本判決應於收受判決後10日內向本院提出上訴書狀，並應
敘述具體理由；其未敘述上訴理由者，應於上訴期間屆滿後20日
內向本院補提理由書（均須按他造當事人之人數附繕本）「切勿
逕送上級法院」。
中    華    民    國    100    年    11    月    24  日
                                  書記官  黃毅皓
附錄論罪科刑法條：
毒品危害防制條例第10條
施用第一級毒品者，處 6 月以上 5 年以下有期徒刑。
施用第二級毒品者，處 3 年以下有期徒刑。